臺灣高雄地方法院刑事判決　　　　　　　　　　　　　九十年度易字第四四二二號
　　公　訴　人　臺灣高雄地方法院檢察署檢察官
　　被　　　告　甲○○
　　選任辯護人　孫嘉男律師
右被告因偽造文書案件，經檢察官聲請以簡易判決處刑（八十八年度偵字第一八七八
六號），本院認不應以簡易判決處刑，改依通常程序審理，並判決如左：
    主  文
甲○○無罪。
    理  由
一、公訴意旨略以：被告甲○○係台豐營造有限公司負責人，於民國八十六年間，在
    高雄縣岡山鎮承攬民宅新建工程，明知建築機關為避免營建廢棄土方之流竄及管
    制流向，規定各營造公司申報開工時應出具棄土場之「入場傾倒同意書」，另於
    完工申報驗收時，須檢具同一棄土場之「傾倒完畢證明書」。詎被告亦明知其承
    攬上開工程所生之營建廢棄土均回填於原地，惟為應付開工及完工驗收之申報，
    乃有償向大直環保工程股份有限公司（下稱大直公司）取得土單，並持之向高雄
    縣政府建設局申報，使該局承辦之建管人員核准開工及驗收，而據以核發使用執
    照，足生損害於高雄縣營對建廢棄土流向管理之正確性，因認被告涉犯刑法第二
    百十六條、第二百十五條、第二百十四條之偽造文書罪嫌等語。
二、按犯罪事實應依證據認定之，無證據不得認定犯罪事實；不能證明被告犯罪者，
    應諭知無罪之判決，刑事訴訟法第一百五十四條第二項、第三百零一條第一項分
    別定有明文。而認定犯罪事實，所憑之證據，雖不以直接證據為限，間接證據亦
    包括在內，然無論直接或間接證據，其為訴訟上之證明，須於通常一般之人均不
    致於有所懷疑，而得確信其為真實之程度者，始得據之為有罪之認定，倘其證明
    尚未達到此一程度，而有合理性懷疑之存在時，即無從為有罪之認定，此亦有最
    高法院七十六年台上字第四九八六號判例可資參照。
三、公訴意旨認被告涉犯偽造文書罪嫌，係以被告於偵查中業已自白不諱，並有相關
    之土單及大直公司現金帳紀錄，為論罪之主要依據。惟訊據被告堅詞否認有何偽
    造文書之犯行，辯稱：我承攬之工程於八十五年間申報開工時，並不需要使用土
    單，而是需以廢棄物管制卡申報開工，所以我沒有向大直公司購買土單及持之申
    報開工、完工等語。經查：
(一)、觀諸被告甲○○之偵查卷宗（八十八年度偵字第一八七八六號）所示，其中並查
    無任何有關大直公司出具之建築物廢棄土棄置同意證明書及傾倒完畢證明書；另
    本院依職權向高雄縣政府建設局調取相關建築執照、使用執照卷宗，復未查得公
    訴人所指被告持之行使之土單，亦有該局建局土管字第○九二一○三七一五二
    號函在卷足憑，是既查無公訴人所指之「土單」存在，由公訴人之舉證，本院乃
    無從認定被告有何行使業務登載不實文書及使公務員登載不實之犯行。
(二)、公訴人認被告並未將建築工程廢棄土傾倒於大直公司所屬之永安棄土場，竟向大
    直公司購買不實之土單持之申報完工之所為，另涉犯刑法第二百十四條之使公務
    員登載不實罪嫌等語。惟此部分之犯罪事實，公訴人於起訴書之犯罪事實欄上均
    未敘及，亦未舉證證明有承辦公務員登載不實事項在何種公文書上，則本院無從
    知悉公訴人所稱之「公文書」係指為何，顯難認被告有使公務員登載不實之犯行
    。
(三)、本院依職權函詢高雄縣政府有關主管機關對營造公司提出之土單是否需登載於公
    務員職務上所掌之公文書乙節，高雄縣政府函覆以：因事涉舊制行政權責，無法
    據復，有高雄縣政府九十二年七月七日之府建使字第○九二○○九八七八二號函
    一份在卷可憑。參酌本院依職權函詢高雄市政府工務局有關主管機關是否應將土
    單上之事項登載於公務員職務上所掌之公文書乙節，經該局函覆敘明：「本局僅
    查看管制卡上簽證單位之廢棄土總數量與核定（即設計）數量是否符合規定作書
    面查核，並末對廢棄土執行實體審查，亦無需對承造人所申報之廢棄土傾倒（地
    點）等事項，登載於任何職務上所掌之公文書上」等語，有高雄市政府工務局九
    十二年十二月十五日之高市工務建字第○九二○○三二三五二號函一份在卷足參
    ，綜合上情，可認就相同之業務，雖不同之機關，承辦之建管機關公務員對營造
    公司提出之土單，應同無需在任何公文書上登載有關廢棄土傾倒地點之事項。
(四)、至公訴人提出高雄縣政府建設局九十二年十二月三日之九二建局管字第○二一○
    三七二一七號函所載：「本局受理人民申請案後，由登記人員先登入公文管理系
    統後分文給承辦人，承辦人再登載於建造執照登記簿、使用執照登記簿」等語，
    因而認「建造執照登記簿、使用執照登記簿」即為本案所稱之公文書。惟依高雄
    縣政府建設局上開函文所附之「建造執照登記簿、使用執照登記簿」案例所示，
    該登簿行為，係承辦公務員將收文流水號等事項登載於上開簿冊上（登載收文序
    號，自非不實事項），就有關廢棄土實際傾倒地點之事項，並無登載於該等「建
    造執照登記簿、使用執照登記簿」上，是公訴人此部分應屬誤會，本院無從據此
    認定該「建造執照登記簿、使用執照登記簿」即屬公訴人所指之公文書。
(五)、公訴人聲請本院向高雄縣政府函查有關八十五年間，營造公司就建築工程案件之
    開工、完工申報，是否需檢附土單。惟本院前曾依職權向高雄縣政府函詢相關事
    宜，據該府函覆稱：「貴院來函詢本府管制營建土石方，自何時起規定營造公司
    於工程竣工驗收及申報開工，檢附傾倒完畢證明書及入場傾倒同意書乙節，上開
    資料係屬九十一年二月十五日府法二字第○九一○○○一九六六號令制定『本縣
    營建剩餘土石方自治條例』前之舊制規定行政事宜，且該舊制因時日已久，其實
    施前開制度之相關資料缺乏」等語，有該府九十二年七月七日之府建使字第○九
    二○○九八七八二號函一份在卷可憑，是公訴人聲請調查之證據，本院認已無必
    要，無從准許，附此敘明。
四、綜上所述，本案偵查卷宗內並查無公訴人於起訴書上所載之證據，無法證明被告
    有何涉犯偽造文書罪嫌，此外，本院復查無其他積極證據，足資認定被告有何公
    訴人所指之犯行，不能證明被告犯罪，本院自應為被告無罪判決之諭知。
據上論斷，應依刑事訴訟法第三百零一條第一項前段，判決如主文。
本案經檢察官乙○○到庭執行職務。
中      華      民      國    九十三    年     十一     月     三十     日
                                  臺灣高雄地方法院刑事第二庭
                                      審判長法  官  莊崑山
                                            法  官  方百正
                                            法  官  曾鴻文
右正本證明與原本無異。
如不服本判決，應於判決送達後十日內，向本院提出上訴狀。
                                            書記官    王高山
中    華    民    國      九十三      年      十一    月      三十    日
